臺灣士林地方法院刑事判決
111年度交易字第94號
公  訴  人  臺灣士林地方檢察署檢察官
被      告  陳火城



輔  佐  人  陳博聖


被      告  蔡沚祐


上列被告等因過失傷害案件，經檢察官提起公訴（110年度偵字
第17472號），本院判決如下：
    主    文
陳火城犯過失傷害罪，處有期徒刑肆月，如易科罰金，以新臺幣
壹仟元折算壹日。
蔡沚祐犯過失傷害罪，處拘役肆拾伍日，如易科罰金，以新臺幣
壹仟元折算壹日。
    事    實
一、陳火城於民國110年6月29日10時32分許，駕駛車牌號碼00-0
    000號自用小客車（下簡稱自小客車），沿新北市三芝區台2
    線由東往西方向行駛，行經台2線440028號路燈桿前欲左轉，
    本應注意轉彎車應禮讓直行車先行，而依當時情形，並無不
    能注意之情事，竟疏未注意，貿然左轉，適蔡沚祐騎乘車牌
    號碼000-0000號大型重機車（下簡稱機車），沿台2線對向
    由西往東方向行經該處，亦未注意車前狀況，並隨時採取必要
    之安全措施，其所騎乘機車前車頭與陳火城所駕駛自小客車
    右前車頭發生碰撞，致蔡沚祐人車倒地，並受有雙側氣胸併
    雙側肺挫傷及左側肺內撕裂傷、左側肱骨幹骨折、左側股骨
    頭骨折、橈神經受損、左腰皮膚壞死及血腫、疑似左側多根
    肋骨骨折及頭部外傷併創傷性顱內出血等傷害，陳火城受有
    胸骨閉鎖性骨折之傷害。
二、案經陳火城、蔡沚祐訴由新北市政府警察局淡水分局報請臺
    灣士林地方檢察署檢察官偵查起訴。
　　理    由
一、按被告以外之人於審判外之言詞或書面陳述，除法律有規定
    者外，不得作為證據；又被告以外之人於審判外之陳述，雖
    不符合刑事訴訟法第159條之1至第159條之4之規定，而經當
    事人於審判程序同意作為證據，法院審酌該言詞陳述或書面
    陳述作成時之情況，認為適當者，亦得為證據，而當事人、
    代理人或辯護人於法院調查證據時，知有上開不得為證據之
    情形，而未於言詞辯論終結前聲明異議者，視為有前項之同
    意，刑事訴訟法第159條第1項及第159條之5分別定有明文。
    本判決後述所引之各項證據，其屬傳聞證據之部分，檢察官
    、被告陳火城、蔡沚祐於本院審理程序時均表示無意見（本
    院交易卷第30頁），且渠等於言詞辯論終結前，對於該等證
    據之證據能力均未再爭執，本院審酌該等證據資料製作時之
    情況，尚無違法不當或證明力明顯過低之瑕疵，與本案待證
    事實復俱有關聯性，認以之作為本案證據應屬適當，揆諸前
    開規定，該等證據具有證據能力。至其餘本案認定犯罪事實
    之非供述證據，均與本案事實具有關聯性，並無事證足認有
    違背法定程序或經偽造、變造等情事，且經本院依法踐行調
    查程序，檢察官、被告2人對於上開證據之證據能力均未爭
    執，依刑事訴訟法第158條之4之反面解釋，亦均有證據能力
    。　　
二、訊據被告2人對於事實欄所載被告陳火城駕駛之自小客車與
    被告蔡沚祐騎乘之機車發生碰撞，並導致被告2人受有前述
    之傷害等事實均予以肯認，惟皆矢口否認有何過失傷害之犯
    行，被告陳火城及輔佐人均辯稱：是被告蔡沚祐騎乘機車過
    快撞到我的自小客車，我沒有過失；被告蔡沚祐則辯稱：是
    被告陳火城駕駛自小客車沒有禮讓直行車先行，我沒有過失
    等詞置辯。經查：　　
　㈠上開時、地，被告陳火城駕駛之自小客車與被告蔡沚祐騎乘
    之機車發生車禍，並導致被告2人分別受有前述之傷害之事
    實，為被告2人所不爭執，並有新北市政府警察局淡水分局道
    路交通事故現場圖、道路交通事故調查報告表(一)及(二)各1
    紙、現場及車損照片、淡水馬偕紀念醫院乙種診斷證明書在
    卷可佐，上開客觀事實自堪認定。
　㈡又有關本件車禍事故發生之過程，業據被告陳火城於警詢時
    供述：當時我駕駛自小客車沿台2線往淡水方向行駛在內側
    車道，有提早打方向燈，欲左轉往天公廟，約100公尺前有
    看到機車，但我距離這麼遠，應該過得去，不料該機車車速
    很快，我根本來不及反應，就發生車禍等詞綦詳；其於偵查
    時亦為相同之陳述（偵卷第9、99頁）。
　㈢經本院勘驗現場監視器錄影光碟，檔名為「事故現場路口監
    視器畫面」之影像檔長度為15秒，畫面彩色連續無中斷、有
    聲音，為翻拍時的背景音，而非監視器畫面之原始聲音，此
    影像檔係翻攝三芝區台2線440028號路燈桿前路口之畫面。
    影像開始時，監視器畫面顯示時間為2021年6月17日（以下
    均同）10時32分03秒，影像結束時為10時32分17秒，勘驗內
    容如下：
　⑴一開始可見鏡頭拍攝三芝區台2線440028號路燈桿前路口之雙
    向車道，當日天氣狀況晴朗、路面乾燥無缺陷、無障礙物所
    遮擋，畫面右側車道係三芝區台2線往淡水方向，其上顯示
    該路段限速為60公里，畫面左側為三芝區台2線往三芝方向
    。
　⑵於10時32分08秒時，被告蔡沚祐騎乘之機車直行於台2線往三
    芝方向之內側車道上（錄影畫面截圖1、本院交易卷第43頁
    ）；於10時32分11秒時，被告蔡沚祐機車車頭微向右偏，此
    時被告陳火城所駕駛之自小客車沿三芝區台2線往淡水方向
    之內側車道前進，並行至台2線440028號路燈桿前之路口欲
    左轉（錄影畫面截圖2、本院交易卷第43頁）。
　⑶於10時32分12秒時，被告蔡沚祐之機車持續直行於該路段內
    側車道，而被告陳火城自小客車車頭則已超過該路段中央分
    隔島，且行進至對向車道上，期間並未見被告陳火城自小客
    車暫停或減速（錄影畫面截圖3、本院交易卷第44頁）；於1
    0時32分12秒末時，被告陳火城自小客車已左轉彎，被告蔡
    沚祐之機車亦持續維持相同車速前行，但可見被告蔡沚祐之
    機車有往外側方向切出（錄影畫面截圖4、本院交易卷第44
    頁）；於10時32分13秒時，被告陳火城自小客車與被告蔡沚
    祐機車發生碰撞（錄影畫面截圖5、本院交易卷第45頁，惟
    因超出鏡頭拍攝範圍，無法看清撞擊之確切畫面，至影像檔
    結束時間10時32分17秒時無與本案相關內容，故予省略），
    有卷附本院勘驗筆錄及截圖可參。　　
　⑷是從上開勘驗內容可知，當被告陳火城駕駛自小客車出現在
    路口欲左轉時，被告蔡沚祐騎乘之機車亦已出現在錄影畫面
    ，是被告陳火城前揭供稱在轉彎時有看見被告蔡沚祐之機車
    一詞，要屬可信；又從被告蔡沚祐之機車有往外側車道偏移
    ，可見被告蔡沚祐當時亦有發現被告陳火城之自小客車欲左
    轉之情形。　
　㈣按汽車係指在道路上不依軌道或電力架線而以原動機行駛之
    車輛（包括機車）；又汽車行經交岔路口，轉彎車應讓直行
    車先行；汽車行駛時，駕駛人應注意車前狀況及兩車並行之
    間隔，並隨時採取必要之安全措施，道路交通安全規則第2
    條第1項第1款、第102條第1項第7款、第94條第3項前段分別
    定有明文。被告陳火城考領有普通小型車駕駛執照、被告蔡
    沚祐考領有大型重機車駕駛執照，有道路交通事故調查報告
    表(二)、被告陳火城之駕駛執照在卷可佐（偵卷第53、195
    頁），則其2人對於前開規定應知之甚詳。而本案交通事故
    發生當時天候晴、日間自然光線、柏油路面乾燥、無缺陷、
    無障礙物、視距良好等情，有前述道路交通事故調查報告表
    （一）、現場錄影畫面截圖可參，並無不能注意之情事，詎
    被告陳火城駕駛自小客車行經上開交岔路口欲左轉時，疏未
    注意其為轉彎車應讓對向駛來之被告蔡沚祐直行車先行，並
    疏未注意車前狀況，竟貿然左轉；而被告蔡沚祐固為直行車
    ，然其行經上開交岔路口，亦疏未注意車前狀況，並隨時採
    取必要之安全措施，2車因此不慎發生碰撞，以致肇事，是
    其2人之駕駛行為均有過失甚明。
　㈤本案經送請新北市政府車輛行車事故鑑定會鑑定及新北市車
    輛行車事故鑑定覆議會覆議結果亦均認：被告陳火城駕駛自
    用小客車，行經路口，轉彎車未讓直行車先行，被告蔡沚祐
    騎乘機車，未注意車前狀況等情，有新北市政府車輛行車事
    故鑑定會110年11月19日新北車鑑字第0000000號鑑定意見書
    、新北市車輛行車事故鑑定覆議會111年2月16日新北覆議00
    00000號覆議意見書（偵卷第127、128、169、170頁）可資
    參照，亦與本院為相同之認定，更足認被告2人確有前述之
    過失至灼。
　㈥被告陳火城雖稱被告蔡沚祐騎乘機車車速過快，然上開鑑定
    意見書、覆議意見書業已審酌現場監視器錄影影像及雙方警
    詢之供述內容，據以判定被告蔡沚祐係未注意車前狀況之過
    失，並未認定其有何超速之情，是被告陳火城徒憑己見指摘
    被告蔡沚祐另有超速違規之過失，並無所據，尚難為不利於
    被告蔡沚祐之認定。況被告2人兼為對方本案犯行之告訴人
    ，就本案之發生雖均有過失，惟按過失傷害罪，祇以加害人
    （被告）之有過失為致傷害之一原因為已足，不因被害人（
    告訴人）亦有過失而影響於犯罪之成立，但得審酌各方過失
    程度，為量刑輕重之標準（司法院院字第631號解釋意旨參
    照），是本件告訴人即被告2人雖均有上開過失，仍無解於
    被告2人對彼此應負之過失責任，附此敘明。
　㈦綜上所述，本案事證明確，被告2人上開犯行，均堪認定。至
    被告陳火城聲請將本案送請中央警察大學鑑定部分，因本案
    事證已明，業如前所認定，是本件即無再送請鑑定之必要，
    是被告陳火城上開證據調查之聲請，應予以駁回，併此敘明
    。
三、論罪科刑：
　㈠核被告2人上開所為，均係犯刑法第284條前段之過失傷害罪
    。
　㈡公訴意旨雖認被告陳火城係持過期之駕照應依道路交通管理
    條例第86條第1項加重其刑等詞。惟查：
　⑴道路交通安全規則第52條第8項於102年6月11日業將原「汽車
    駕駛執照逾期未換發新照者，不得駕駛汽車」之規定刪除，
    並將同條項前段更訂為：「自中華民國102年7月1日起，新
    領或已領有之各類普通駕駛執照，除第4項及第5項規定情形
    外，免再依第1項前段規定期間申請換發；其已領有之駕駛
    執照有效期間屆滿後，仍屬有效，並得免換發之。」；且道
    路交通安全規則第52條之2第2項前段規定「中華民國106年7
    月1日前已年滿75歲之駕駛人，其已領有之駕駛執照有效期
    間屆滿後，仍屬有效，並得免換發之。」。
　⑵被告陳火城係22年2月出生，其合法考領普通小型車駕駛執照
    ，有卷附駕駛執照可參（偵卷第195頁），而上開駕駛執照
    之有效日期固為107年2月6日，然揆諸上開說明可知，被告
    陳火城在106年7月1日前已年滿75歲，符合道路交通安全規
    則第52條之2第2項之規定，其已領有之駕駛執照有效期間屆
    滿後，仍屬有效，並得免換發之，足證被告陳火城於本案行
    為時所持駕駛執照亦非無效，是公訴意旨以被告陳火城駕照
    逾期而遽認應依道路交通管理處罰條例第86條第1項規定加
    重其刑，顯然無理，併此陳明。
　㈢刑之減輕事由：
　⑴被告2人於肇事後，被告陳火城在犯罪未經有偵查權之公務員
    發覺以前，在現場等候並向到現場處理之警員表明其為肇事
    者；而被告蔡沚祐於報案人或勤指中心轉來資料未報明肇事
    人姓名，處理人員前往傷者就醫之醫院處理時，當場承認為
    肇事人等情，有道路交通事故肇事人自首情形紀錄表（偵卷
    第75頁）附卷可考，堪認符合自首之要件，酌依刑法第62條
    前段規定，減輕其刑。
　⑵被告陳火城為本案犯行時為年滿80歲之人，爰依刑法第18條
    第3項規定減輕其刑，並依法遞減之。
  ㈣爰審酌被告2人均疏未遵守交通規則，肇致本件車禍，並使對
    方分別受有前揭傷害，所為均有不該；審酌被告2人之過失
    程度、被告2人所受傷勢程度、犯後均否認之態度，兼衡被
    告2人自述之職業、教育程度、家庭經濟狀況（本院交易卷
    第38頁）等一切情狀，分別量處如主文所示之刑，並均諭知
    易科罰金之折算標準，以資懲儆。
據上論斷，應依刑事訴訟法第299條第1項前段，判決如主文。
本案經檢察官陳彥章提起公訴，檢察官林嘉宏到庭執行職務。
中　　華　　民　　國　　111 　年　　7 　　月　　27　　日
                  刑事第三庭　法  官  林正忠
以上正本證明與原本無異。
如不服本判決應於收受判決後20日內向本院提出上訴書狀，並應
敘述具體理由。其未敘述上訴理由者，應於上訴期間屆滿後20日
內向本院補提理由書（均須按他造當事人之人數附繕本）「切勿
逕送上級法院」。
因疫情而遲誤不變期間，得向法院聲請回復原狀。
                              書記官  張佩旻
中　　華　　民　　國　　111 　年　　8 　　月　　1 　　日
附錄本案論罪科刑法條：
刑法第284條
因過失傷害人者，處1年以下有期徒刑、拘役或10萬元以下罰金
；致重傷者，處3年以下有期徒刑、拘役或30萬元以下罰金。